【裁判字號】    99,交抗,998
【裁判日期】    991117
【裁判案由】    聲明異議
【裁判全文】
臺灣高等法院臺中分院刑事裁定         99年度交抗字第998號
抗  告  人
即受處分人  甲○○
上列抗告人因違反道路交通管理處罰條例案件，不服臺灣臺中地
方法院中華民國99年10月7日所為裁定（99年度交聲字第2326 號
）提起抗告，本院裁定如下:
    主  文
抗告駁回。
    理  由
一、抗告意旨略以：(一)警政署即便有舉辦交通執法器材訓練，但
    要求警察隊提供舉發員警訓練之簽到資料，卻無法獲得，此
    謂員警具有專業知識及執法技巧，實無法認同。(二)當天是晚
    上8 點左右，現場是在溪床高架橋上，雖有安置路燈，但實
    況是偏昏暗，並非如員警所言不會有所昏暗的情況。由於當
    天是週日，北上車輛蠻多的，豈是警察所言僅1、2部車，如
    此情況，員警豈無可能因視線不佳及車輛頻繁過往，而造成
    器材使用上之誤判？(三)況且員警能提出的證據僅是當時雷射
    槍上顯示的數字、員警之證詞，該員警確實無蓄意誣陷之可
    能，但員警也有舉發開單之業績壓力，加以現場環境不良與
    人為可能之誤判，對於證據力的認定，確有商議無法採信之
    處。本件舉發在無照片佐證下，對於事實之認定已有明顯困
    難，故在積極證據不足為不利受處分人之認定時，應為有利
    受處分人之判定等語。
二、按汽車行駛高速公路，應依速限標誌指示，高速公路及快速
    公路交通管制規則第5條第1項前段定有明文；又汽車行駛於
    高速公路，行車速度超過規定之最高速限者，處汽車駕駛人
    新台幣（下同）3,000元以上6,000元以下罰鍰；汽車駕駛人
    駕駛汽車違反道路交通管理處罰條例第33條第1項規定者，
    除應依各該條所規定之罰鍰處罰外，並予各記違規點數1點
    ，道路交通管理處罰條例第33條第1項第1款、第63條第1項
    第1款亦有明文。另依違反道路交通管理事件統一裁罰基準
    及處理細則第2條第2項之違反道路交通管理事件統一裁罰基
    準表規定，違反道路交通管理處罰條例第33條第1項第1款行
    駛高、快速道路行車速度超過規定之最高速限20公里以上未
    滿40公里之小型車，期限內到案聽候裁決者，處3,500元罰
    鍰。
三、經查：
  (一)本件抗告人即受處分人甲○○（下稱抗告人）駕駛車牌號碼
    5N-6262號自用小客車，於民國（下同）98年11月14日20時2
    5分許，在國道3號北上196公里處，有「行速130公里，限速
    110公里，超速20公里（測距287公尺）」之違規行為等情，
    有內政部警政署國道公路警察局公警局交字第Z7B010425號
    舉發違反道路交通管理事件通知單、交通部公路總局新竹區
    監理所竹監苗字第裁54-Z7B010425號違反道路交通管理事件
    裁決書附卷可稽，且抗告人亦承認有駕駛上開車輛於行經上
    述路段時，經警以其有超速情形而攔停，其拒絕簽收上開舉
    發通知單之事實。
  (二)本件舉發員警所使用之雷射測速槍，係廠牌：LTI 、型號：
    ULTRA LYTE 100LR、器號：UX009048號，前於98年5月4日送
    往經濟部標準檢驗局檢定，已於98年5月5日檢定合格（檢定
    合格單號碼：MOGB0000000、有效期限：99年5月31日），有
    雷射測速儀檢定合格證書1 紙在卷可稽，是本件上開雷射測
    速儀器業經我國專責機關檢驗合格，且該儀器測速時間為98
    年11月14日，亦在上開檢定合格有效期間之內，又雷射槍測
    速器係值勤人員經由測速器之瞄準鏡對準目標（單一車輛）
    扣發射扳機即可精確測出所瞄準目標之速度，準確無疑，行
    車數據並顯示抬頭液晶顯示器內，雖未具照相及顯示車號、
    時間、日期之功能，但係對準單一目標測速且現場攔檢，駕
    駛人即可當場檢視測速數據，準確性應無疑慮，有內政部警
    政署國道公路警察局第七警察隊98年12月8日公警七交字第0
    980772871號函在卷可稽，足認本件逕行舉發時，上開雷射
    測速儀器操作功能應屬正常且具備測速之準確性無疑。
  (三)抗告人質疑舉發員警操作雷射測速儀器是否業經專業訓練及
    是否有誤判等情，惟經原審函詢舉發機關，舉發機關以99年
    9月3日公警七交字第0990706046號函覆以：內政部警政署為
    提高執法效能，辦理測速儀器交通執法器材之教育訓練，以
    提昇員警專業知識，加強員警執法技巧，以避免執法爭議，
    並讓裝備器材使用者及保管者更加瞭解其正確之使用方法及
    操作要領，每年均辦理交通執法器材使用員警教育訓練計畫
    ，委託財團法人工業技術研究院辦理「交通（測速及酒測）
    執法器材操作使用員警教育訓練」在案，員警接受該教育訓
    練，以室內講解及實務演練操作方式進行等語，足見交通執
    法器材之教育訓練，為員警每年固定舉辦之教育訓練計畫，
    每位員警就測速儀器之操作實施，均已經相當程度之教育訓
    練，自可認其具有專業知識及執法技巧，應可排除人為操作
    疏失之可能性。又本件舉發員警林孝彥於臺灣苗栗地方法院
    證稱：「我們在該路段196公里處測速，我當時站在巡邏車
    旁，係在距離異議人車輛287公尺（訊問筆錄誤書為287公里
    ）測得異議人之車速，當時車流量不是很大，當時經過該處
    有1、2部車，異議人當時應該是在內側車道，內側車道前方
    有1部車，離異議人約50、60公尺，當時中線與外側車道是
    沒有車的，該路段有路燈，且巡邏車有開側燈，故可以清楚
    看出何車違規，該雷射槍最遠射程可到800公尺，不可能瞄
    準錯誤，因為每部車間都有一段距離，雷射槍的點很小，他
    單打一部車輛，要有誤差值是不可能。」等語（見臺灣苗栗
    地方法院99年度交聲字第63號卷第34至35頁）；而另一舉發
    員警周昭男於臺灣苗栗地方法院亦證稱：「巡邏車有開警示
    燈，一般路段都是這樣，我認為不可能沒有看到我們的車。
    」等語（見臺灣苗栗地方法院99年度交聲字第63號卷第35頁
    背面），可知警方係在國道北上196公里處，即發現抗告人
    有超速違規行為，而當時雖係夜間，然該路段除有路燈照明
    外，警方所駕駛之巡邏車亦有開啟側燈，與一般夜間路段無
    異，是本件應無抗告人所稱因光線昏暗，致舉發員警因視線
    不佳而有誤判之可能。
  (四)又抗告人固以本件舉發違規之證據僅是當時雷射槍測速器螢
    幕上僅顯示測得之車速及員警之證詞，並無車輛照片可供佐
    證，而質疑證據力的認定云云，惟道路交通違規常偶發於瞬
    間，本難以期待所有違規情事均能有影像存證，而應依具體
    個案情節之不同，就現有證據及其他客觀情狀加以斟酌判斷
    ，認定事實；且衡以警員係屬司法警察人員之一份子，應深
    切明白出庭作證具結後，應據實陳述之義務及如有偽證應受
    處罰之嚴重後果，證人林孝彥乃係偶然因執行勤務而舉發本
    案，無甘冒自身觸犯偽證罪之風險而設詞誣攀抗告人之理，
    則證人林孝彥本其維護交通秩序、安全職責所為之舉發，就
    其事實之證明本為證人，如無具體事證足證其有偏頗或失實
    之虞，已難恣意否定其指證即舉發之真正，自應受到合法、
    正確之推定。本件舉發員警林孝彥於臺灣苗栗地方法院證稱
    ：我們距離異議人車輛287公尺，該雷射槍最遠射程可到800
    公尺，不可能瞄準錯誤，因為每部車間都有一段距離，雷射
    槍的點很小，他單打一部車輛，要有誤差值是不可能等語，
    是員警在使用雷射槍測速器進行瞄準時，既得以清楚觀看到
    被瞄準車輛，在視覺記憶停留的短暫時間內立即進行違規車
    輛之攔停，應亦無錯攔非違規車輛之虞，是抗告人前揭抗告
    意旨(三)所辯，亦非可採。
四、綜上所述，原處分機關依道路交通管理處罰條例第33條第 1
    項第1款、第63條第1項第1 款及違反道路交通管理事件統一
    裁罰基準及處理細則第41條、第43條及第44條之規定，裁處
    抗告人罰鍰新臺幣3,500元，並記違規點數1點，即無違誤。
    原審因而依法裁定駁回抗告人之異議，核無違誤。抗告人仍
    執陳詞提起抗告，並無理由，應予駁回。
五、據上論結，應依道路交通事件處理辦法第26條，刑事訴訟法
    第412條，裁定如主文。
中    華    民    國    99    年    11    月    17    日
            刑事第七庭   審判長法  官 林 榮 龍
                               法  官 李 秋 娟
                               法  官 黃 仁 松
以上正本證明與原本無異。
不得再抗告。
                               書記官 鄧 智 惠
中    華    民    國    99    年    11    月    17    日

司法院資訊處製作；財團法人民間司法改革基金會備份。
